臺灣高等法院民事判決　九十年度再易字第八三號
　　再審　原告　甲　○
　　法定代理人　陳益烈
右當事人間請求損害賠償事件，上訴人對於中華民國九十年七月三十一日本院九十年
度上易字第一八八號確定判決提起再審之訴，本院判決如左：
    主      文
再審之訴駁回。
再審訴訟費用由再審原告負擔。
    事      實
甲、再審原告方面：
一、聲明：
  (一)原確定判決廢棄。
  (二)再審被告應給付再審原告新台幣（下同）九十九萬六千元，及自起訴狀繕本送達
    翌日起至清償日止按年息百分之五計算之利息。
  (三)願供擔保，請准宣告假執行。
二、陳述：
  (一)再審被告於歷審訴狀自認：(1)再審被告係利用系爭廣告圖作為行銷系爭房屋之行
    銷方法。(2)以表達再審原告所購買房屋乃一具食衣住行育樂及多樣休憩功能。(3)
    俾得享有高品質之生活環境。(4)以增加預售屋購買戶之房屋價值。(5)系爭廣告圖
    為示意圖，以利用摩天鎮欲購戶藉以想像其購買該房屋後得享有之生活品質。
  (二)又系爭買賣契約書第六條第四項第七款亦載明乙方（再審被告）保有修改廣告圖
    之權利，另公平交易委員會處分書亦指明：(1)有關系爭ＭＥＧＡＭＡＬＬ之設置
    ．．．截至調查當時．．並無任何興建大型商場之跡象。(2)廣告中所載之陽光游
    泳池、迄本會派員前往現場當時，尚無設置之跡象。(3)系爭ＭＥＧＡＭＡＬＬ之
    設置與否屬重大之交易事項，其未設置難謂無使交易相對人蒙受重大損失。足證
    再審被告之廣告顯有虛偽不實及使人錯誤之情事。又系爭廣告圖不但為系爭房屋
    買賣契約之要約，更為兩造意思表示合致之內容。原確定判決就再審被告所為自
    認與行政院公平交易委員會所調查之足以影響本案判決之重要證物，漏未斟酌。
    自得為民事訴訟法第四百九十七條之再審事由。
  (三)再審被告於銷售系爭房屋時，確有設置ＭＥＧＡＭＡＬＬ大型購物中心及陽光游
    泳池等公共設施之廣告圖，且公開於銷售現場張貼告示成為買賣契約之內容，非
    僅為要約之誘引，確定判決以買賣契約未將廣告圖列入，而認非為買賣契約之一
    部分，並將系爭廣告圖比照為民法第一百五十四條「價目表之寄送」，其所適用
    法規顯有錯誤，亦得為同法第四百九十六條第一款之再審事由。
  (四)再審被告公然利用其高知名度之企業形象與廣告海報，使再審原告信賴其價值，
    而簽約購買系爭房屋。嗣其卻以廣告圖非屬契約內容，而違背契約，顯違誠信原
    則。
  (五)再審被告對於系爭買賣契約之履行有不完全給付（即所謂ＭＥＧＡＭＡＬＬ大型
    購物中心及陽光游泳池等公共設施未興建完成）情事，原確定判決卻認非物之瑕
    疵，其於適用法規亦有違誤。
　(六)再審原告依公平交易法第三十一條規定請求損害賠償，原確定判決卻予駁回，亦
　　有違誤。
三、證據：提出再審被告歷審書狀、買賣契約書、公平交易委員會處分書等為證（以
    上均為影本）。
乙、再審被告方面：
一、聲明：
  (一)如主文所示。
  (二)如受不利判決，願供擔保請准宣告免為假執行。
二、陳述：
  (一)再審原告所提「再審被告自認與行政院公平交易委員會處分書」（下稱公平交易
    委員會處分書）之主張及證物，已經原確定判決詳為審酌而不採，並無重要證物
    漏未斟酌情事。
  (二)再審原告並未具體指摘原確定判決有如何適用法規錯誤之情形，自不合該款之再
    審事由。
  (三)鈞院認事用法應不受行政院公平交易委員會所為處分書之拘束。
  (四)縱再審原告所提之再審理由成立，然其實體上之主張亦為於法無據。
三、證據：援用原審提出者。
    理      由
一、再審原告主張：再審被告於八十二年間推出「東帝士摩天中心」預售屋，並以該
　　摩天中心具有「ＭＥＧＡＭＡＬＬ大型購物中心」及「陽光游泳池」等公共設施
　　之誘人廣告強力宣傳。伊因信賴再審被告所為之銷售廣告，遂於同年七月十一日
　　，與再審被告簽訂「東帝士摩天鎮房屋車位買賣契約書」（下稱系爭買賣契約書
　　），購買坐落台北縣汐止鎮○○○段保長坑小段二四七之五地號等十四筆土地上
　　，第Ｆ棟編號第七號第二十八層房屋乙戶（下稱系爭房屋）及車位，並依約繳納
　　價金九十九萬六千元。詎再審被告未依約興建該大型購物中心及游泳池，顯違反
　　契約。又再審被告因系爭房屋之廣告內容不實，經行政院公平交易委員會（下稱
　　公平會）處分在案，為此於前程序依系爭買賣契約書第十五條第一項約定、不完
　　全給付之法律關係及公平交易法第三十一條規定，請求再審被告給付九十九萬六
　　千元，及自起訴書繕本送達翌日起至清償日止按年息百分之五計算之利息。前程
　　序駁回再審原告之訴，係以：銷售廣告所稱之ＭＥＧＡＭＡＬＬ大型購物中心及
　　陽光游泳池等，為要約之引誘，均非系爭買賣契約之標的，故再審被告縱未履行
　　，亦不構成違約為理由云云，然前程序確定判決就再審被告於歷審所為之自認及
　　系爭買賣契約內容暨公平交易委員會處分書所載漏未審酌；又將系爭廣告圖視為
　　要約之引誘，而認非屬系爭買賣契約之內容，其適用法規顯有錯誤，為此，依民
　　事訴訟法第四百九十七條、第四百九十六條第一款之規定提起再審之訴等語。再
　　審被告則以：原確定判決已就再審被告所為自認與公平交易委員會處分書所載詳
　　為審酌，且本件並無適用法規錯誤，再審原告提起再審之訴，顯無理由等語，資
　　為抗辯。
二、按所謂重要證物漏未斟酌，係指前程序第二審辯論終結前，已經存在並已為證據
    之聲明，而第二審認為必要而忽略證據聲明未為調查，或已為調查而未就調查結
    果予以判斷而言，若已在前程序判決理由中說明其為不必要之證據，或說明調查
    之結果並不能為有利於再審原告之事實判斷，則為已加以斟酌，不得再作為再審
　　理由。經查再審原告於前訟程序審理時即已提出公平交易委員會之公平處分書，
　　經原確定判決第十三頁第十行已載稱「本案事證已臻明確，上訴人請求調閱公平
　　交易委員會本件處分書全卷，即無必要。」。今原確定判決已於判決理由中說明
　　行政院公平交易委員會處分書為不必要之證據，足見該公平交易委員會處分書業
    經原確定判決斟酌，並無再審原告所指發現未經斟酌之證物，再審原告即不得執
    此為再審理由。
三、再審原告主張之「再審被告自認」及公平交易委員會處分書早已於前訴訟程序言
　　論終結前提出（見本院卷第二四－五三頁），請求本院依法審判並經原確定判決
　　就再審原告提出之「再審被告」自認及證物詳為審酌，並具體說明其不採之理由
　　（見原確定判決第七－八頁），益見並無再審原告所指重要證物漏未斟酌之情事
　　。
四、復按民事訴訟法第四百九十六條第一項第一款所謂適用法規顯有錯誤者，係指「
　　確定判決所適用之法規，顯然不合於法律規定，或與司法院現尚有效之大法官會
　　議解釋，或與本院尚有效之判例顯然違反者而言，並不包括消極的不適用法規，
　　及漏未斟酌證據及認定事實錯誤之情形。」，最高法院六十年台再字第一七○號
　　、六十三年度台上字第八八○判例著有明文。另按解釋意思表示原屬事實審法院
　　之職權，原確定判決不過就事實審法院所確定之事實而為法律上之判斷，事實審
　　法院解釋意思表示縱有不當亦不生適用法規顯有錯誤之問題（最高法院六十四年
　　台再字第一四０號判例參照）。經查再審原告主張：「原確定判決將系爭廣告圖
　　認屬要約之引誘，而非買賣契約之內容，並將廣告圖比照為民法第一百五十四條
　　價目表之寄送，其於適用法規顯有錯誤」。然查系爭廣告圖之法律性質究為「要
　　約」或屬「要約之引誘」，並無判例或解釋可資參考，乃法院本於職權加以認定
　　之問題，依上說明與適用法規顯有錯誤無涉，再審原告以之為再審理由，並無可
　　取，又再審原告主張「再審被告對系爭買賣契約之履行有不完全給付情事，確定
　　判決卻認非物之瑕疵，其於適用法律亦有違誤」。惟查本件是否屬不完全給付、
　　抑為物之瑕疵，其認定權亦屬法院，非兩造所能聞問，依上說明亦不發生適用法
　　規錯誤之情形。至於公平交易委員會處分書所作之再審被告於廣告圖上就建物之
　　公共設施為虛偽不實及引人錯誤表示，違反公平交易法第二十一條第一項規定之
　　認定，與本院前確定判決之爭點係就系爭廣告圖是否為要約抑要約之引誘而為認
　　定者，顯然無關，是則本件再審原告執該公平交易委員會之決定，而謂本院前確
　　定判決適用法規錯誤云云，亦非有理。
五、綜上，再審原告依民事訴訟法第四百九十七條及同法第四百九十六條第一款之規
    定，提起再審之訴，自非有據，難以採取。其再審之訴，難認有理由，應予駁回
    。
六、據上論結，本件再審之訴為無理由，爰判決如主文。
中　　　華　　　民　　　國　　九十一　　年　　　二  　　月　　  五    　日
　　　　　　　　　　　　      臺灣高等法院民事第十庭
　　　　　　　　　　　　　　　　　審判長法　官　林　敬　修
                             　　　     法　官  黃　騰　耀
　　　　　　　　　　　　　　　　　　　　法　官  劉　勝　吉
右正本係照原本作成。
不得上訴。
中　　　華　　　民　　　國　　九十一　　年　　　二  　　月　　  七  　　日
　　　　　　　　　　　　　　　　　　　　書記官  李　翠　齡
